【裁判字號】    92,重上更(一),348
【裁判日期】    920924
【裁判案由】    毒品危害防制條例
【裁判全文】
臺灣高等法院臺南分院刑事判決            九十二年度重上更(一)字第三四八號  Ｇ
      上  訴  人
      即  被  告  甲○○○
      選任辯護人  林  國  一
右上訴人即被告因毒品危害防制條例案件，不服臺灣嘉義地方法院八十八年度訴字第
二七號中華民國八十九年七月十四日第一審判決（起訴案號：臺灣嘉義地方法院檢察
署八十七年度偵字第七二四七、七二四四號），及移
號），提起上訴，本院判決後經最高法院發回更審，本院判決如左：
      主      文
原判決關於甲○○○部分撤銷。
甲○○○共同連續販賣第二級毒品，累犯，處有期徒刑肆年。扣案之安非他命壹小包
（淨重貳點壹陸參公克，鑑餘貳點壹壹貳肆公克）沒收並銷燬之，毒品外包裝壹個沒
收。販賣毒品所得新台幣壹萬元沒收，如一部或全部不能沒收時，以其財產抵償之。
      事      實
一、甲○○○於民國（下同）八十六年間，因違反麻醉藥品管理條例案件，經台灣嘉
    義地方法院判處有期徒刑八月確定，並於八十七年十月五日執行完畢。猶未知悔
    改，因與乙○○（綽號老Ｋ）係男女朋友關係，同居在嘉義縣中埔鄉裕民村石頭
    厝二八號住處，緣於八十七年九月間，乙○○與丙○○於嘉義看守所同因接受觀
    察勒戒而認識，詎乙○○竟意圖販毒營利，告知丙○○他有很多安非他命，勒戒
    完後可以找他買。嗣丙○○即於如附表所示編號二、三所示之時間，打電話給乙○○約定地點、價格，然後由具有販賣毒品犯意聯絡乙○○之同居女友甲○○○
    拿乙小包，於如附表所示編號二、三之約定地點，交付給丙○○，丙○○即依約
    分別將五千元交給甲○○○。其後因丙○○於八十七年十一月二十二日晚上十時
    十分許，為警在嘉義市○○○街十七號便利商店前，查獲非法施用安非他命，警
    方乃授意丙○○撥打0000000000號行動電話聯絡乙○○，約定於同年
    月二十三日凌晨一時五十分許，在嘉義縣中埔鄉裕民村石頭厝七號前，佯稱欲再
    購買新臺幣（下同）五千元之安非他命一小包，乙○○旋即指示亦具有意圖販毒
    營利犯意聯絡之同居人甲○○○，於同年月二十三日凌晨一時五十分許，依約攜
    帶安非他命一小包，前往與丙○○約定交易地點嘉義縣中埔鄉裕民村石頭厝七號
    前，欲交予丙○○時，適為警當場查獲而未遂，並扣得甲○○○所持有毛重二．
    五公克之安非他命一小包（淨重二‧一六三公克，鑑餘二‧一一二四公克）。
二、案經嘉義市警察局移送臺灣嘉義地方法院檢察署檢察官偵查起訴及併案審理。
      理      由
一、訊據上訴人即被告甲○○○（下稱被告）固坦承伊與乙○○係同居之男女朋友關
    係，丙○○於右揭時、地有撥打電話與乙○○，乙○○接到丙○○電話後，叫伊
    幫他拿壹包安非他命給丙○○等情（見本院更審卷九十二年八月二十六日訊問筆
    錄第六頁、同年九月十日審判筆錄第四頁），並於八十七年十一月二十三日凌晨
    ，丙○○又接連打電話來，乙○○要睡覺，伊依乙○○指示攜帶安非他命一小包
    至嘉義縣中埔鄉裕民村石頭厝七號前，欲交予丙○○，而為警查獲等情（見本院
    更審卷九十二年八月十二日訊問筆錄第三頁），惟矢口否認有何販賣安非他命犯
    行，辯稱：伊因乙○○在睡覺，叫不起來，丙○○又打電話來，剛好伊要去倒垃
    圾，伊為警查獲一包安非他命是伊自己在吸用的，伊沒有賣給丙○○，伊不知道
    他們（指乙○○與丙○○間）有在做買賣云云。
二、惟查：
（一）右揭事實，業據證人丙○○迭於警訊、偵查中證述綦詳（見警訊卷第八頁背面
      、偵查卷七二四四號第十四頁正反面、本院更審卷九十二年八月二十六日訊問
      筆錄第四頁），核與證人即查獲被告與乙○○二人之嘉義市警察局保安隊警員
      歐城懷、陳太川、蔡忠順分別於偵查中證稱：被告站在他們約的巷口，丙○○
      說就是這個人，即在甲○○○手中取出一包安非他命，當時甲○○○並未拿垃
      圾出來等語（見偵查卷七二四七號第三一頁、原審卷一第五五頁背面以下筆錄
      、本院上訴卷第一二九頁）。又證人陳太川、歐城懷於偵查中證稱：丙○○先
      用公共電話聯絡後．．．說一、二十分鐘後，乙○○的同居人甲○○○會將毒
      品拿下來．．我們就跟丙○○在車內等，約三十分鐘後，未見到有人來，丙○○再用我們同事的電話打乙○○的行動電話，隔約十分鐘，甲○○○走出來在
      他們的巷口，．．．當場在甲○○○手中取出一包安非他命等語。與證人蔡忠
      順證稱：第一次打公共電話聯絡乙○○、第二次以車上電話與乙○○聯絡，聽
      電話的人是乙○○，嗣被告就來了，伊叫被告將手伸出來，其一隻手上拿錢，
      另一隻手拿安非他命經查獲等情節大致相符（見偵查卷七二四七號第三一頁筆
      錄、原審卷一第五五頁背面以下筆錄），足認被告當日確係依乙○○指示，欲
      交付安非他命予丙○○。此外復有毛重二．五公克之安非他命一小包（淨重二
      ‧一六三公克，鑑餘二‧一一二四公克、另有乙○○施用之殘留有甲基安非他
      命成分之塑膠分裝空袋四十個及塑膠分裝袋十個亦送鑑定），此有八十八年一
      月二十六日（）綱得字第００八六九號憲兵司令部刑事鑑識中心鑑驗通知書
      一份附卷可憑，見原審卷一第三九頁）、並有當時用以聯絡之0000000
      000號行動電話一支等扣案可資佐證（見偵查卷七二四七號第九頁）。雖購
      買安非他命之丙○○於本院上訴審及更審調查時翻異前供稱：筆錄係半強迫完
      成筆錄，警員說供出乙○○就不用勒戒云云。惟經本院上訴審傳喚製作筆錄之
      警員蔡忠順到庭敘述當時情形後，丙○○即承認電話是警員叫伊打的，並對警
      訊筆錄犯罪事實日期更正部分筆錄表示無意見（詳本院上訴審卷第一二九、一
      三○頁八十九年十二月一日訊問筆錄），是丙○○於本院上訴審及更審時所證
      ，顯係事後迴護被告供詞，殊不足採。
（二）至有關扣案塑膠空袋之用途、被告是否認識丙○○及被告經查獲時係出門做何
      事等情，經檢察官於偵查中分別訊問被告二人結果，乙○○供稱︰扣案之塑膠
      分裝空袋四十個係供裝藥予羊食用，而被告認識丙○○，因伊有介紹渠等認識
      ，且丙○○亦曾至其住處，及被告於查獲當時係拿五千元欲借予丙○○等語在
      卷（詳八十七年偵字第七二四七號卷第十三頁筆錄、原審卷一第五十五之一頁
      訊問筆錄）。惟被告則供稱︰扣案之塑膠空袋係欲裝安非他命供己施用，而伊
      並不認識丙○○，及查獲當時，伊係拿垃圾出門丟棄等語（詳偵查卷第七二四
      四號卷第十頁筆錄）在卷，經核被告與乙○○二人供詞，顯有互相矛盾，而不
      足採信。參諸乙○○於接聽丙○○電話後，即由被告持毒品於右揭時、地將安
      非他命交付，則被告與乙○○就販毒行為顯有犯意聯絡及行為分擔之事實。
（三）查安非他命來源不易，且近年來安非他命危害社會日益嚴重，治安機關對查緝
      販賣及施用安非他命等工作，無不嚴加執行，各傳播媒體對政府大力掃毒之決
      心亦再三報導，且販賣之刑責嚴重設若無利可圖，衡情一般持有安非他命之人
      當無輕易將持有安非他命平白轉讓他人而甘冒被查獲重辦之危險，而被告經乙○○指示，於右揭時、地意圖販賣毒品安非他命每次一小包，五千元（較一般
      查獲之一小包一千元之情形尤高），嗣又擬持安非他命交付丙○○未果，為警
      查獲之事實，已如上述，是被告乙○○、甲○○○共同販賣安非他命予丙○○
      ，甚明。
（四）綜上所述，被告前開所辯，無非事後避就卸責之詞，並無足採。本件事證已臻
      明確，被告與乙○○共同連續販賣安非他命之犯行，堪以認定。
三、按安非他命係毒品危害防制條例第二條第二項第二款所規定之第二級毒品，被告
    販賣安非他命予丙○○如附表編號二、三之犯行，係犯毒品危害防制條例第四條
    第二項販賣第二級毒品既遂罪，又上開丙○○經警方授意，佯稱購買一包安非他
    命，與乙○○達成交易約定，乙○○即囑被告攜帶毒品前往，致為警查獲部分，
    因丙○○本無買受之意思，此部分被告所為，係屬同條第六項之未遂罪。被告與
    乙○○二人間，就附表二、三及為警方查獲之該次犯行，均有犯意聯絡及行為分
    擔，皆為共同正犯（至關於附表編號一部分，係乙○○自行與丙○○交易，查無
    被告亦有參與本次販毒犯罪構成要件之行為，難令被告亦就此部分負共同之刑責
    ，詳如後述）。被告持有毒品安非他命之低度行為，應為其販賣之高度行為吸收
    ，不另論罪。被告所為三次參與販賣毒品行為（含二次既遂、一次未遂），時間
    緊接，所犯構成要件之罪名相同，顯係出於概括之犯意反復而為，為連續犯，爰
    依刑法第五十六條之規定以一罪論，又被告曾有如事實欄所載之前科經執行完畢
    ，此有本院被告全國前案紀錄表各一份附卷可稽，被告於五年以內再犯本件有期
    徒刑以上刑之罪，為累犯，除法定刑最重本刑為無期徒刑部分，依法不得加重外
    ，餘有期徒刑及罰金刑部分加重其刑。又被告係乙○○同居人，受囑前往交付毒
    品，且三次犯行，所得一萬元非鉅，其犯罪之情狀尚可憫恕，併依刑法第五十九
    條規定，減輕其刑。又被告並應依刑法第七十一條第一項規定先加後減。
四、原審以被告罪證明確，因予論罪科刑，固非無見，惟查（一）原判決未將被告之
    共犯乙○○於八十七年九月間，與丙○○於嘉義看守所同因接受觀察勒戒而認識
    ，詎乙○○竟意圖販毒營利，告知丙○○他有很多安非他命，勒戒完後可以找他
    買等情記載，事實論述尚有未周；且乙○○確有與被告共同連續販毒犯行，除如
    附表編號二、三所示犯行外，尚有為警查獲未遂該次之共同販毒犯行，原判決未
    予細察遽認被告就附表編號二、三部分無罪，已有可議；（二）又依毒品危害防
    制條例第十八條第一項之規定，得諭知沒收並銷燬之者，以查獲之毒品及專供製
    造或施用毒品之器具為限，並不及於毒品之外包裝。原判決主文僅將本件查扣之
    第二級毒品一小包，一併依上開規定諭知沒收並銷燬，外包裝漏未依同條例第十
    九條第一項之規定宣告沒收，亦有可議。（最高法院八十八年度台上字第五０三
    三號參照）；（三）沒收供犯罪所用之物，應以專供犯罪之用為原則，最高法院
    十八年度上字第一四二七號判例意旨可資參照，而行動電話為大眾通訊工具，並
    非專供販賣毒品所用之必要物品，扣案行動電話一支雖係被告乙○○所有，惟據
    被告供稱係購售羊乳使用，尚無證據足認係專供被告販賣毒品犯罪所用之物，自
    不合沒收要件，原判決亦諭知沒收，尚有未合。被告上訴意旨，仍執前詞否認犯
    罪，雖無理由，然原判決關於被告部分既有可議之處，自應由本院將原判決關於
    被告部分依法撤銷改判。爰審酌被告之品行、犯罪之動機、目的、手段，販賣毒
    品對國民健康之危害程度及犯罪後否認犯行並經檢察官具體求處有期徒刑肆年等
    一切情狀，量處如主文第二項所示之刑。扣案毛重二．五公克之安非他命一小包
    （淨重二‧一六三公克，鑑餘二‧一一二四公克）依毒品危害防制條例第十八條
    第一項前段沒收並銷燬之。毒品外包裝一個，及所得一萬元，依同條例第十九條
    第一項規定沒收，販賣所得為全部或一部無法沒收，以其財產抵償之。至於扣案
    乙○○所有0000000000號行動電話一支，尚無證據足認係專供犯罪所
    用之物，尚不合毒品危害防制條例第十九條第一項或刑法第三十八條第一項第二
    款規定，爰不予宣告沒收。再卷附扣案之毛重０．四公克之安非他命一小包（淨
    重０‧一六五三公克，鑑餘０‧一五一五公克）、殘留有甲基安非他命成分之塑
    膠分裝空袋四十個及塑膠分裝袋十個，安非他命二．八公克及二．三公克（合計
    五．一公克，淨重四．六八公克、包裝重０‧三八公克），殘留甲基安非他命之
    分裝袋二個等物，均為供乙○○施用毒品之用，與本案無關，應另案宣告沒收銷
    燬，爰均不另為沒收銷燬之宣告。（被告於犯本件之罪後，毒品危害防制條例第
    四條雖經於九十二年七月九日修正，惟僅未遂部分項次變更，並無輕重之別，無
    不利益於被告，且無涉主文，合併說明）。
五、公訴人起訴意旨另以：認被告與乙○○二人尚有如附表編號一所示時地販賣安非
    他命之犯行，因認被告另涉有販賣第二級毒品罪等語。惟查按犯罪事實，應依證
    據認定之，無證據不得推定其犯罪事實；又不能證明被告犯罪者，應諭知無罪之
    判決，刑事訴訟法第一百五十四條第二項、第三百零一條第一項定有明文。又認
    定不利於被告之事實，須依積極證據，苟積極證據不足為不利於被告事實之認定
    ，即應為有利於被告之認定，更不必有何有利之證據，最高法院三十年上字第八
    一六號著有判例，合先敘明。
（一）查本案如附表編號一部分，被告與乙○○均堅決否認有何販毒事實，乙○○辯
      稱：丙○○於警訊筆錄最初雖指稱向被告與乙○○二人購買安非他命時間，為
      八十七年九月中旬、九月底、十月底，然警訊筆錄嗣將購賣安非他命時間更正
      改為十月中旬、十月底、十一月中旬，且丙○○於本院更審亦直陳伊有向乙○○購買三次，因渠購買之際，不知有朝一日終被查獲，而未刻意記憶，衡情在
      所難免，且被告於本院更審調查及辯論時一再陳稱是乙○○叫伊拿毒品安非他
      命予丙○○，已如上述，是附表編號二、三之犯行，被告固有參與販賣，惟就
      編號一之部分，僅係乙○○一人獨自與證人丙○○間之交易，此次在被告方面
      並無如何之證據可以證明確有參與，有證人丙○○、及被告於警訊及偵審中之
      供述情節可稽；乙○○雖否認犯行，稱於八十七年九月十六日至同年十月二日
      ，尚在觀察勒戒中，不可能販賣安非他命時云云。無非畏罪卸責避就之詞，並
      無足取。此外，復查無其他其他確切積極證據足以證明被告有參與本次（如附
      表編號一）之販毒犯行，本應諭知無罪，因檢察官以與上開有罪部分，認有連
      續犯之裁判上一罪關係一併起訴，爰本於審判上不可分之原則，不另諭知此部
      分被告無罪。
（二）檢察官另就被告附表編號四部分移併審理，訊之被告堅決否認有何販毒事實，
      辯稱：八十七年二月九日至八十七年十一月八日在服刑，不可能賣毒品給張圳
      川等語。經查：被告就編號四部分情事，固迭經證人張圳川於警訊、偵審中證
      述在卷（詳臺灣嘉義地方法院檢察署八十八年偵字六七一號卷第五頁、第六頁
      、原審卷二第一七八頁至第一七九頁），然被告於八十七年二月九日至八十七
      年十月一日因麻醉藥品管制條例案件，經原審法院判處有期徒刑八月確定，在
      臺灣嘉義監獄執行、於八十七年十一月二十三日至八十七年十二月十一日因毒
      品危害防制條例案件，在臺灣嘉義看守所觀察、勒戒等情，此有臺灣嘉義看守
      所八十九年六月二十一日嘉所文籍字第一一三九號函附被告在監所（嘉義看守
      所、嘉義監獄鹿草分監）羈押日期資料一份附卷可查（見原審卷二第六二頁以
      下至第六七頁），復有臺灣嘉義地方法院被告全國前案紀錄表、臺灣嘉義地方
      法院檢察署刑案資料查註紀錄表各一份在卷可查，被告所辯服刑期間大致與事
      實相符，證人張圳川之證詞，已有重大瑕疵，況證人張圳川於偵查中訊問之初
      ，否認係向被告購賣毒品，參以此部分犯行除證人張圳川有重大瑕疵之證言外
      ，復無其他積極證據足資證明被告確有販賣毒品予張圳川之犯行，自難僅憑證
      人張圳川上開證言遽認被告有此犯行，本院原應就此部分判決無罪，公訴人認
      此部分與上開被告有罪部分，有連續犯裁判上一罪關係移送併審理，惟因未經
      檢察官起訴此部分自無敘明不另為無罪諭知之餘地，應檢還檢察官另行辦理，
      附此敘明。
據上論斷，應依刑事訴訟法第三百六十九條第一項前段、第三百六十四條、第二百九
十九條第一項前段、毒品危害防制條例第四條第二項、第十八條第一項前段、第十九
條第一項，刑法第十一條前段、第二十八條、第五十六條、第四十七條、第五十九條
，判決如主文。
本案經檢察官羅清溪到庭執行職務。
中    華    民    國      九十二      年      九      月      廿四      日
                                  臺灣高等法院臺南分院刑事第二庭
                                      審判長法官  黃    崑    宗
                                            法官  葉    居    正
                                            法官  莊    俊    華
右正本證明與原本無異。
如不服本判決，應於判決送達後十日內向本院提出上訴狀，其未敘述理由者並應於提
出上訴狀後十日內向本院補提理由書（應附繕本)。
                                      法院書記官  廖    明    娟
中    華    民    國      九十二      年      九      月      三十      日
附錄法條：
修正後毒品危害防制條例第四條：
製造、運輸、販賣第一級毒品者，處死刑或無期徒刑；處無期徒刑者，得併科新臺幣
一千萬元以下罰金。
製造、運輸、販賣第二級毒品者，處無期徒刑或七年以上有期徒刑，得併科新臺幣七
百萬元以下罰金。
製造、運輸、販賣第三級毒品者，處五年以上有期徒刑，得併科新臺幣五百萬元以下
罰金。
製造、運輸、販賣第四級毒品者，處三年以上十年以下有期徒刑，得併科新臺幣三百
萬元以下罰金。
製造、運輸、販賣專供製造或施用毒品之器具者，處一年以上七年以下有期徒刑，得
併科新臺幣一百萬元以下罰金。
前五項之未遂犯罰之。
毒品危害防制條例第十九條：
犯第四條至第九條、第十二條、第十三條或第十四條第一項、第二項之罪者，其供犯
罪所用或因犯罪所得之財物，均沒收之，如全部或一部不能沒收時，追徵其價額或以
其財產抵償之。
為保全前項價額之追徵或以財產抵償，得於必要範圍內扣押其財產。
犯第四條之罪所使用之水、陸、空交通工具沒收之。
附表：
┌──┬───────┬───────┬────────────┬───┐
│編號│  販賣時間    │  販賣地點    │販賣之數量、價格(新台幣)│買受人│
├──┼───────┼───────┼────────────┼───┤
│一  │八十七年十月中│嘉義縣中埔鄉裕│一小包      ，價金五千元│丙○○│
│    │旬某日        │民村七號前    │，由乙○○交付毒品。    │      │
├──┼───────┼───────┼────────────┼───┤
│二  │八十七年十月底│同右地點      │一小包      ，價金五千元│丙○○│
│    │某日          │              │                        │      │
├──┼───────┼───────┼────────────┼───┤
│三  │八十七年十一月│同右地點附近  │一小包      ，價金五千元│丙○○│
│    │中旬某日      │              │                        │      │
├──┼───────┼───────┼────────────┼───┤
│四  │八十七年四月初│嘉義縣中埔鄉裕│每次販賣一小包，價金一千│張圳川│
│    │起至八十八年一│民村石頭厝四之│元，由甲○○○交付安非他│      │
│    │月十一日止    │二號張圳川宅內│命。前後共十次。        │      │
└──┴───────┴───────┴────────────┴───┤


司法院資訊處製作；財團法人民間司法改革基金會備份。
